---
title: "ZED_Project"
author: "Leszek Stencel"
date: "23 01 2020"
always_allow_html: true
output:
  md_document:
    toc: yes
    toc_depth: 2
    variant: markdown_github
  html_document:
    depth: 2
    highlight: tango
    number_sections: yes
    theme: united
    toc: yes
---

### Spis treści

1. [Podsumowanie analizy danych](#1)
2. [Wykorzystane biblioteki](#2)
3. [Wczytanie danych z pliku](#3)
4. [Opis pliku wejściowego](#4)
5. [Czyszczenie i przetwarzanie brakującyhc danych](#5)
6. [Analiza atrybutów](#6)
7. [Korelacja między atrybutami](#7)
8. [Interaktywny wykres](#8)
9. [Zapewnienie powtarzalności + Regresor](#9)
10. [Analiza ważności atrybutów](#10)

#<a name="1"></a>
# Posumowanie analizy zbioru danych

Celem tego projektu jest prezentacja danych o przwidywanej długości życia ludzi w poszczególnych krajach świata. Dane zbierane były w latach 2000 - 2015 przez przedstawicieli WHO (World Health Organization). Zbiór danych zawiera m. in. dane o umieralności dzieci i dorosłych, odsetku szczepień wykonywanych, czy danych ekonomicznych w poszczególnych krajach. 


Zbiór danych dostępny pod adresem:  https://www.kaggle.com/kumarajarshi/life-expectancy-who
#<a name="2"></a>
# Wykorzystane biblioteki

```{r List_library, warning=FALSE, message=FALSE, cache=FALSE}
library(plotly)
library(caret)
library(ggplot2)
library(dplyr)
library(gridExtra)
library(corrplot)
library(knitr)
library(tidyr)
```


#<a name="3"></a>
# Wczytanie danych z pliku

Wczytanie danych z pliku. Za pomocą heurystyki wyznaczam typy danych.

```{r read_data, results='hide', cache=TRUE}
file_data <- read.table("data.csv", sep = ',', comment.char = "", na.strings = 'NA', header = TRUE)
column_datatypes <- sapply(file_data, class)
raw_data <- read.table("data.csv", sep = ',', comment.char = "", na.strings = 'NA', header = TRUE, colClasses = column_datatypes)
```

Załadowano `r nrow(raw_data)` wierszy, które mają `r ncol(raw_data)` kolumny.

#<a name="4"></a>
# Opis pliku wejściowego


Atrybut                 | Opis
------------------------|--------------------------------------------
Country                 | Kraj przeprowadzania badań
Year                    | Rok w którym zbierano dane
Status                  | Oznaczenie kraju (rozwinięty lub rozwijający się)
Life expectancy         | Przewidywana średnia długość życia
Adult Mortality         | wskaźnik umieralności u dorosłych, obojga płci między 15 a 60 rokiem życia na 1000 osób populacji
infant deaths           | liczba zgonów niemowląt na 1000 osób populacji
Alcohol                 | zarejestrowana średnia ilość w litrach czystego alkoholu
percentage expenditure  | wydatki na zdrowie, procent PKB
Hepatitis B             | procentowa  ochrona szczepienna przeciwko WZW B wśród dzieci w wieku 1 roku 
Measles                 | Liczba zgłoszonych zachorowań na Odrę na 1000 osób
BMI                     | średni wskaźnik BMI w całej populacji
under-five deaths       | liczba zgonów dzieci poniżej 5 roku życia na 1000 osób
Polio                   | Procent szczepień przeciwko Polio wśród 1-latków
Total expenditure       | Odsetek całkowitych wydatków na zdrowię przez instytucje rządowe i samorządowe
Diphtheria              | Procent szczepień przeciwko krztuścowi wśród dzieci w wieku 1 roku
HIV/AIDS                | zgony na HIV/AIDS na 1000 osób populacji
GDP                     | PKB na mieszkańca w USD
Population              | Populacja kraju
thinness 1-19 years     | Procent występowania niedowagi wśród dzieci w wieku 1-19 lat
thinness 5-9 years      | Procent występowania niedowagi wśród dzieci w wieku 5-9
Income composition of   | Wskaźnik rozwoju społecznego pod względem struktury dochodów w zakresie zasobów (wskaźnik od 0 do 1)
Schooling               | Liczba lat nauki



#<a name="5"></a>
# Czyszczenie danych, uzupełnienie brakujących wartości


```{r clean_data, results='hide', cache=TRUE}

data_without_na_in_life_expectancy  <-  (raw_data[!is.na(raw_data$Life.expectancy),])
dim(data_without_na_in_life_expectancy)
for(i in 1:ncol(data_without_na_in_life_expectancy)){
  data_without_na_in_life_expectancy[is.na(data_without_na_in_life_expectancy[,i]), i] <- mean(as.numeric(data_without_na_in_life_expectancy[,i]), na.rm = TRUE)
}
clean_data <-data_without_na_in_life_expectancy

```
Proces czyszczenia danych składał się z dwóch faz: 
1) usunięcie rekordów zawierających wartości puste w kolumnie Life expectancy,
2) Wartości puste z pozostałych kolumn zastąpione zostały średnią z poszczególnych kolumn.

Usunięcie wszystkich rekordów które zawierały wartości puste nie było możliwe, ze względu na to iż stracilibyśmy około 40% rekordów.


#<a name="6"></a>
# Analiza atrybutów + rozkłady wartości atrybutów
```{r Summary, cache=TRUE}

summary(clean_data)
summary(raw_data)

```
``` {r atrybuty, cache=TRUE}
attr<-select(data_without_na_in_life_expectancy,-Country, -Year, -Status)
a <- list()
for (col in colnames(attr)) {
a[[col]] <-((ggplot(attr) +
    aes_string(x=col) +
    geom_histogram(bins = 30))) 
}

do.call("grid.arrange",c(a, ncol = 5))
```


#<a name="7"></a>
# Korelacja między atrybutami


Analizę związków pomiędzy atrybutami dokonano za pomocą wizualizacji macierzy korelacji.

```{r corAnalysis, cache=TRUE}
corMatrix <- cor(data_without_na_in_life_expectancy %>% select(-Country, -Status),use="complete.obs")
#clases
corrplot(corMatrix, method = "square")
```


#<a name="8"></a>
# Interaktywny wykres

```{r interaktywny wykres, warning=FALSE, cache=FALSE}
wykres <- data_without_na_in_life_expectancy[1:151, ] %>% group_by(Country, Year) %>% summarise(life = Life.expectancy)

ggplotwykres <- ggplot(data = wykres, aes(wykres$Country
, wykres$life,  color=factor(wykres$life))) + 
  geom_point()+
  labs(y="Year") + 
  labs(x="Country")+
  labs("Interaktywny wykres")
ggplotly(ggplotwykres,dynamicTicks = TRUE,width = NULL, height = NULL)


```

#<a name="9"></a>
# Zapewnienie powtarzalności, Regresor


```{r set_seed, warning=FALSE, message=FALSE, echo=FALSE}
set.seed(122024)
```

```{r regresor, cache=TRUE}
df <- data_without_na_in_life_expectancy

rdf <- df%>% select(Life.expectancy, Status, Adult.Mortality, infant.deaths, Alcohol, percentage.expenditure, Hepatitis.B, Measles, BMI, under.five.deaths, Polio, Total.expenditure, Diphtheria, HIV.AIDS, thinness..1.19.years, thinness.5.9.years, Income.composition.of.resources, Schooling)

inTraining <- createDataPartition(y = rdf$Life.expectancy, p = .8, list = FALSE)
training_set <- rdf[inTraining, ]
testing_set <- rdf[-inTraining, ]
ctrl <- trainControl(method = "repeatedcv", number = 4,repeats = 10)
fit <- train(Life.expectancy ~ .,
                data = training_set,
                method = "lm",
                metric = "RMSE",
                trControl = ctrl)
predict<-predict(fit, newdata=testing_set)
postResample(predict,testing_set$Life.expectancy)
```

#<a name="10"></a>
# Analiza ważnosci atrybutów

```{r analiza}
modelValues <- data.frame(obs = testing_set$Life.expectancy, pred = predict)

importance <- varImp(fit, scale = FALSE)
ggplot(importance)
```

Powyższy rozkład cech w regresorze wskazał na znaczące powiązanie długości życia do wskaźnika śmiertelności u osób chorych na AIDS, oraz odsetkiem umieralności u osób dorosłych w przedziale 15-60 lat. W ostatnich latach choroba AIDS przestała być klasyfikowana jako choroba śmiertelna a zaklasyfikowana została jako choroba przewlekła. Stan ten dotyczy jednak krajów "rozwiniętych"

Korelacja cech zachorowań na AIDS oraz niskiej długości uczenszczania do szkół powoduje brak znajomości metod antykoncepcji, co potęguje stopień zachorowań.

Trzecim co do ważności atrybutem jest długość nauki w szkołach. Niższa przewidywana długość życia należy do krajów rozwijających się. W tych krajach dostęp do nauki i szkół jest ograniczony co pośrednio może wpływać na wazność tej cechy w regresorze.

Najmniej ważnym spośród wykorzystanych cech jest niedowaga w wieku dziecięco-młodzieńczym oraz poziom spożywanego alkoholu.
